臺灣臺中地方法院刑事判決　　　　　　 100年度訴字第1620號
公　訴　人　臺灣臺中地方法院檢察署檢察官
被　　　告　蔡瓊香
上列被告因偽造文書案件，經檢察官提起公訴（100年度偵字第
6089號），本院合議庭裁定由受命法官獨任進行簡式審判程序，
判決如下：
    主    文
蔡瓊香犯行使偽造私文書罪，處有期徒刑月，如易科罰金，以
新臺幣壹仟元折算壹日；又犯行使偽造私文書罪，處有期徒刑
月，如易科罰金，以新臺幣壹仟元折算壹日。應執行有期徒刑肆
月，如易科罰金，以新臺幣壹仟元折算壹日。
    犯罪事實
一、蔡瓊香於民國（下同）96年10月20日，在臺中市○○區○○
    路3段156號曾黃勤住處，參加由曾黃勤所召集會期自96年10
    月20日起至98年7月20日止，連會首共計22會，每會會款為
    新臺幣（下同）2萬元，採內標制，每月20日下午2時，在臺
    中市○○區○○路3段156號曾黃勤住處開標之互助會。詎蔡
    瓊香除自己參加1會外，竟分別基於意圖為自己不法之所有
    、偽造及行使偽造私文書之犯意，在未徵得其姊黃蔡瓊月、
    其子鍾岳洪（其於98年5月22日改名為鍾坤郢）之同意或授
    權下，即冒用蔡瓊月、鍾岳洪名義各參加1會。嗣於97年1月
    20日在曾黃勤上開住處開標當天，蔡瓊香委由不知情之曾黃
    勤在標單上偽造鍾岳洪之署名及填寫標息為3000元，而偽造
    鍾岳洪名義之標單，然後持以行使參與競標並得標，使該互
    助會之活會會員葉蕙芬等17人誤以為係鍾岳洪得標，致陷於
    錯誤，於開標後3日內，繳交會款予曾黃勤再轉交予蔡瓊香
    ，共向活會會員葉蕙芬等17人詐得活會會款計289000元（即
    17000×17=289000），足以生損害於鍾岳洪及該互助會之活
    會會員葉蕙芬等17人；又於97年3月20日在曾黃勤上開住處
    開標當天，蔡瓊香委由不知情之曾黃勤在標單上偽造蔡瓊月
    之署名及填寫標息為3000元，而偽造蔡瓊月名義之標單，然
    後持以行使參與競標並得標，使該互助會之活會會員葉蕙芬
    等16人誤以為係蔡瓊月得標，致陷於錯誤，於開標後3日內
    ，繳交會款予曾黃勤再轉交予蔡瓊香，共向活會會員葉蕙芬
    等16人詐得活會會款計272000元（即17000×16=272000），
    足以生損害於蔡瓊月及該互助會之活會會員葉蕙芬等16人。
    嗣因蔡瓊香自98年4月20日起即積欠會款，曾黃勤追查後始
    知悉上情。
二、案經曾黃勤訴由臺灣臺中地方法院檢察署檢察官偵查起訴。
    理    由
一、本件被告蔡瓊香所犯係死刑、無期徒刑、最輕本刑為3年以
    上有期徒刑以外之罪，其於準備程序中就被訴事實為有罪之
    陳述，經告知簡式審判程序之旨，並聽取公訴人及被告之意
    見後，本院合議庭認為適宜而裁定由受命法官獨任進行簡式
    審判程序。又本件係經被告於準備程序期日為有罪之陳述，
    而經本院合議庭裁定由受命法官獨任以簡式審判程序加以審
    理，則依據刑事訴訟法第273條之2、同法第159條第2項之規
    定，不適用傳聞法則有關限制證據能力之相關規定，合先敘
    明。
二、上揭犯罪事實，業據被告蔡瓊香於本院行準備程序、審理時
    坦承不諱，核與證人即告訴人曾黃勤分別於偵查中、本院行
    準備程序時指證訴及證人即被告之子鍾坤郢、證人即該互助
    會會員林慶松分別偵查中具結證述之情節相符，並有該互助
    會會單影本1份附卷可憑，足見被告之自白與事實相符。本
    件事證明確，被告犯行堪以認定。
三、按一般民間互助會競標係由參與者以標單填寫會員姓名、標
    息，而以所寫標息最高者為得標，是標單係屬在紙上書寫之
    文字而依習慣及約定足以為表示一定用意之證明，依刑法第
    220條第1項之規定，以私文書論。核被告蔡瓊香於97年1月2
    0日開標當天，委由不知情之曾黃勤在標單上偽造鍾岳洪之
    署名及填寫標息為3000元，而偽造鍾岳洪名義之標單，然後
    持以行使參與競標並得標，使該互助會之活會會員葉蕙芬等
    17人誤以為係鍾岳洪得標，致陷於錯誤而繳交會款，共詐得
    活會會款計289000元，足以生損害於鍾岳洪及該互助會之活
    會會員葉蕙芬等17人；又於97年3月20日開標當天，委由不
    知情之曾黃勤在標單上偽造蔡瓊月之署名及填寫標息為3000
    元，而偽造蔡瓊月名義之標單，然後持以行使參與競標並得
    標，使該互助會之活會會員葉蕙芬等16人誤以為係蔡瓊月得
    標，致陷於錯誤而繳交會款，共詐得活會會款計272000元，
    足以生損害於蔡瓊月及該互助會之活會會員葉蕙芬等16人之
    所為，均係犯刑法第216條行使第220條第1項、第210條之偽
    造私文書罪及同法第339條第1項之詐欺取財罪。被告先後2
    次委由不知情之曾黃勤在標單上偽造鍾岳洪、蔡瓊月之署名
    及均填寫標息為3000元，而偽造鍾岳洪、蔡瓊月名義之標單
    ，然後均持以行使參與競標並均得標，均係屬間接正犯。被
    告蔡瓊香先後2次利用不知情之曾黃勤在標單上分別偽造鍾
    岳洪、蔡瓊月之署名，均為偽造私文書之部分行為；又偽造
    後復均持以行使，偽造之低度行為應為行使之高度行為所吸
    收，均不另論罪。被告以一冒標行為，同時向數活會會員詐
    取會款，係一行為觸犯數罪名之想像競合犯，應依刑法第55
    條前段規定，從一重之行使偽造私文書罪處斷。又被告先後
    2次上開行使偽造私文書犯行，犯意各別，行為互殊，應予
    分論併罰。公訴人就被告詐欺取財部分，雖未於起訴事實論
    及，惟既與被告所犯行使偽造文書罪部分，有想像競合犯之
    裁判上一罪關係，本院自得併予審理；又公訴人認被告上開
    2次行使偽造文書犯行，係屬接續犯之實質上一罪關係，尚
    有未洽，併此敘明。爰審酌被告事後已與告訴人曾黃勤達成
    和解，願分期清償，有本院調解程序筆錄1份附卷可稽，及
    其犯罪之動機、目的、手段、所生危害，與犯罪後坦承犯行
    ，態度尚稱良好等一切情狀，分別量處如主文所示之刑，並
    均諭知易科罰金之折算標準，且定其應執行刑及諭知易科罰
    金之折算標準，以示懲儆。至於被告偽造鍾岳洪、蔡瓊月名
    義之標單，已於當日得標後撕毀丟棄，此經告訴人曾黃勤於
    本院行準備程序時陳明在卷，因業已滅失，爰不予宣告沒收
    ，附此敘明。
四、據上論斷，應依刑事訴訟法第273條之1第1項、第299條第1
    項前段，刑法第216條、第210條、第220條第1項、第339條
    第1項、第55條前段、第41條第1項前段、第51條第5款，刑
    法施行法第1條之1第1項、第2項前段，判決如主文。
本案經檢察官蔡志明到庭執行職務
中    華    民    國   100    年    7     月    6     日
                  刑事第一庭    法  官  朱光國
上正本證明與原本無異。
如不服本判決，應於收受送達後10日內向本院提出上訴書狀（應
敘述具體理由並附繕本）。
上訴書狀如未敘述理由，應於上訴期間屆滿後20日內補提理由書
於本院。
                                書記官  巫偉凱
中    華    民    國   100    年    7     月    6     日
附錄論罪科刑法條
刑法第216條：
行使第210條至第215條之文書者，依偽造、變造文書或登載不實
事項或使登載不實事項之規定處斷。
刑法第210條：
偽造、變造私文書，足以生損害於公眾或他人者，處5 年以下有
期徒刑。
刑法第220條第1項：
在紙上或物品上之文字、符號、圖畫、照像，依習慣或特約，足
以為表示其用意之證明者，關於本章及本章以外各罪，以文書論
。
刑法第339條第1項：
意圖為自己或第三人不法之所有，以詐術使人將本人或第三人之
物交付者，處5年以下有期徒刑、拘役或科或併科1千元以下罰金
。